臺灣臺南地方法院交通事件裁定　　　　　94年度交聲字第120號
移送機關　交通部公路總局嘉義區監理所臺南監理站
受處分人
即異議人　甲○○
上列受處分人因違反道路交通管理處罰條例案件，對於交通部公
路總局嘉義區監理所臺南監理站94年3月2日所為之裁決處分（處
分案號：嘉監南字第裁74-M00000000號）聲明異議，本院裁定如
下：
    主  文
異議駁回。
    理  由
一、聲明異議意旨略以：受處分人即異議人甲○○雖不否認有於
    民國94年2月4日下午1點30分左右，駕駛車牌號碼RS-2612號
    自用小客車，沿臺南縣永康市○○○路，由東往西方向行經
    該路與正南三路之交岔路口附近時，不慎擦撞同向在前，由
    被害人方飛龍所駕駛之車牌號碼BMR-825號重型機車，並造
    成被害人受有雙膝、雙手、雙小腿、左踝擦傷及左膝後、左
    踝撕裂傷等傷害後，而未報警前來處理，且未通知救護車前
    來救護被害人，隨即駕車離開現場等事實。然異議人之所以
    會在車禍發生後逕行駕車離去，係因車禍發生時兩車擦撞之
    力道甚小，又無任何碰撞聲響，異議人因此無從察覺車禍之
    發生，此亦有被害人親自簽名之證明書1紙可資證明。又異
    議人所駕駛之上開小客車既已投保高額之意外險，若確實發
    生交通事故，則當無不通報警察機關前來處理，或不採取相
    關之救護措施而逕行逃逸之道理。且異議人事後已與被害人
    達成和解，顯見異議人並無逃避責任之行為，肇事當時離開
    現場確實係因不知發生交通事故，並非故意肇事後逃離車禍
    現場，而「行為非出於故意或過失者，不罰」，異議人既無
    主觀上肇事致人受傷而逃逸之故意，因此亦應無原處分機關
    所指「肇事致人受傷逃逸」之情事。此外，道路交通管理處
    罰條例第62條第1項後段有關「肇事致人受傷逃逸」之規定
    ，並未分別就被害人受有輕傷、重傷或死亡分別定有不同之
    處罰規定，反而一律吊銷逃逸駕駛人持有之駕駛執照，但依
    目前社會情況，汽車實為一般民眾維持日常生活最低限度之
    必需工具，亦為人民營業或職業上不可或缺之工具，因此該
    規定不僅違反「比例原則」，更違反憲法保障之財產權以及
    營業之自由權，故異議人不服原處分，乃提起本件異議。
二、按汽車駕駛人，駕駛汽車肇事致人受傷或死亡而逃逸者，吊
    銷駕駛執照；而汽車駕駛人，曾依道路交通管理處罰條例第
    62條第1項之規定吊銷駕駛執照者，終身不得考領駕駛執照
    ，道路交通管理處罰條例第62條第1項後段及第67條第1項分
    別定有明文。
三、經查：
    （一）受處分人即異議人甲○○並不否認有於94年2月4日下
          午1點30分左右，駕駛車牌號碼RS-2612號自用小客車
          ，沿臺南縣永康市○○○路，由東往西方向行經該路
          與正南三路之交岔路口附近時，不慎擦撞同向在前，
          由被害人方飛龍所駕駛之車牌號碼BMR-825號重型機
          車，並造成被害人受有雙膝、雙手、雙小腿、左踝擦
          傷及左膝後、左踝撕裂傷等傷害後，並未下車察看，
          且未報警前來處理，亦未通知救護車前來救護被害人
          ，隨即駕車離開現場等事實，且有臺南縣警察局南縣
          警交字第M00000000號舉發違反道路交通管理事件通
          知單1份、臺南縣警察局永康分局94年4月12日南縣永
          警六字第0940016905號函所附之異議人與被害人之警
          詢筆錄、道路交通事故現場圖各1份及事故現場蒐證
          照片10張在卷可參。又被害人因本件車禍而受有上述
          等傷害，除據被害人於警詢時證述明確外，並有上開
          南縣永警六字第0940016905號函所附之財團法人奇美
          醫院94年2月4日診斷證明書影本1紙存卷足憑，故異
          議人於上述時、地，有駕車肇事致人受傷後而逕行離
          開現場之情事，應可認定。
    （二）其次，受處分人即異議人甲○○雖辯稱：其之所以會
          在車禍發生後駕車離去，係因車禍發生時兩車擦撞之
          力道甚小，又無任何碰撞聲響，異議人因此無從察覺
          車禍之發生等語。然而，異議人於因本件車禍所涉肇
          事逃逸公共危險案件之警詢中即已供承：「（警員問
          ：請詳述當天交通事故發生之經過情形？）…駕駛車
          號RS-2612號自小客車沿台南縣永康市○○○路由西
          向東直行，行駛至第2車道至正南三路路口時，向右
          側超車時……因超車不當我自小客車右前車身與對方
          機車左側車頭發生碰撞致肇事（警員問：你於肇事後
          有無停下處理？是否加速駛離現場？）我於肇事後並
          未下車。我立即駕駛肇事RS-2612號自小客車逃逸。
          」等語（參見卷附之94年2月4日警詢筆錄），可知異
          議人不僅於本件車禍發生時，即已明確知悉其所駕駛
          之車輛業與他車發生碰撞，且其於車禍發生後亦未下
          車察看即逕行離開現場。
    （三）再者，詳細觀察本件車禍之道路交通事故現場圖及事
          故現場蒐證照片等內容，復可發現本件車禍發生後，
          被害人方飛龍所騎之機車車前飾板左側、左車身、左
          車尾均已嚴重磨損、車頭破損（詳見第8、9、10張照
          片），而受處分人即異議人甲○○所駕駛之小客車右
          側前座車門下方，亦有明顯之刮擦凹陷痕跡（詳見第
          7張照片），另被害人之機車受撞倒地後之刮地痕跡
          更高達16.4公尺，足見本件車禍發生時，兩車之撞擊
          力量應非輕微，故異議人實難推稱全然不知本件交通
          事故之發生。又異議人於上開時、地肇事後，既然已
          知車禍發生之事實，然其竟未停車處理善後相關事宜
          ，即逕行駕車離開現場，故其於車禍發生後，不僅確
          有肇事逃逸之故意，而且亦確有駕車肇事致人受傷而
          逃逸之行為無疑。從而，異議人前述所辯：車禍發生
          時沒有聽到撞擊聲，而其離開現場時並無肇事逃逸之
          故意等語，經核應與事實不符，而非可採。
    （四）至於被害人方飛龍與受處分人即異議人甲○○達成民
          事和解後，所書立而指稱本件車禍發生時「甲○○應
          非明知發生擦撞而逃逸」等語之證明書內容（參見卷
          附之證明書），則不僅係被害人個人之片面說詞而已
          ，且對於異議人肇事後是否知悉車禍之發生而仍駕車
          逃逸等情事，亦難認為有何證明之效力。又異議人所
          駕駛之小客車投保有高額之意外及責任險一情縱然屬
          實，則該保險之目的亦僅係為保障該小客車於交通意
          外事故發生時，車內駕駛人、乘客或交通事故對方之
          人、車若因此而受有傷害或損害時，可依該保險之內
          容而獲得金錢上之填補，而減輕該車駕駛人之相關民
          事損害賠償責任，然交通事故發生後，如有其他人員
          因此而傷亡，則肇事者亦通常會伴隨有過失傷害、過
          失致死等刑事責任之發生，此等情況下，肇事者為規
          避刑事責任而駕車逃逸之情形，亦非少見。因此，本
          件肇事之小客車是否投保有高額之意外或責任險，與
          異議人是否會有肇事逃逸之故意及違規行為，經核尚
          無直接之關連性，故異議人亦難執此而為免罰之依據
          。
    （五）再者，道路交通管理處罰條例第62條第1項後段「駕
          車肇事致人受傷而逃逸」之處罰規定，其立法目的係
          為維護交通安全，加強救護，減少被害人之死傷，並
          促使駕駛人肇事後能對被害人即時救護。因之，依照
          上開規定之意旨可知，車禍發生後各駕駛人均應留在
          現場處理善後事宜，否則駕車肇事之結果，如果同時
          造成人員的傷亡，則逕行駕車離去之駕駛人即難免除
          本條項之違規責任。而本件受處分人即異議人甲○○
          於上述時、地，駕車肇事並致被害人方飛龍受傷後，
          竟於知悉車禍發生之情況下，率然棄上述「停留現場
          」及「照顧救護受傷之被害人」等義務於不顧，並隨
          即擅自離開現場，顯見其行為確已該當「駕車肇事致
          人受傷而逃逸」之交通違規構成要件無疑。另肇事駕
          駛人駕車肇事致人受傷而逃逸後，是否曾與被害人達
          成和解，則係其肇事後對於民事損害賠償及所涉刑事
          告訴乃論之過失傷害罪等相關事宜之處置問題，此結
          果與其業已違反之肇事致人受傷而逃逸之交通違規行
          為，經核尚無任何關連，且亦不能因此而解免該駕駛
          人所犯交通違規之行政秩序罰責。從而，本件異議人
          肇事後已與被害人達成和解等情，雖有卷附之94年2
          月14日和解書影本1紙資為佐證，然如前述，該和解
          事實僅係異議人駕車肇事後，就民事損害賠償部分等
          相關事宜之處理結果而已，異議人尚難僅執該和解書
          之相關內容，而主張本件原處分內容有何不當之處。
          基此，異議人上開駕車肇事並逕自離開現場之行為，
          確有違反前述道路交通管理處罰條例第62條第1項後
          段之規定，應無疑問，故原處分機關就此部分違規，
          裁處異議人吊銷駕駛執照且終身禁考，經核並無違誤
          。
    （六）此外，受處分人即異議人甲○○因前述駕車肇事致人
          受傷而逃逸行為所涉之公共危險刑事案件，亦經本院
          審理後認其確有駕駛動力交通工具肇事，致人受傷而
          逃逸之犯罪事實，而於94年4月12日，以94年度交簡
          字第663號簡易判決，判處有期徒刑6月在案等情，除
          據本院調閱上述刑事簡易第一審案件卷宗全卷核閱屬
          實外，並有該案之本院94年度交簡字第663號刑事簡
          易判決書及臺灣臺南地方法院檢察署94年度偵字第24
          18號聲請簡易判決處刑書各1份附卷足參。因此，異
          議人於前述時、地，確有駕車肇事致被害人方飛龍受
          傷後，隨即駕車逃逸之違規情事無疑。
    （七）末查，司法院大法官會議釋字第531號解釋意旨，認
          為依中華民國75年5月21日修正公布之道路交通管理
          處罰條例第62條第2項（本條項已於86年1月22日修正
          併入第62條第1項）之規定，汽車駕駛人駕駛汽車肇
          事致人受傷或死亡，應即採取救護或其他必要措施，
          並向警察機關報告，不得逃逸，違者吊銷駕駛執照。
          其目的在增進行車安全，保護他人權益，以維護社會
          秩序，與憲法第23條並無牴觸（司法院大法官會議釋
          字第284號解釋參照）。又道路交通管理處罰條例第
          67條第1項明定，因駕車逃逸而受吊銷駕駛執照之處
          分者，不得再行考領駕駛執照（本條項業於90年1月
          17日修正公布為終身不得考領駕駛執照），係為維護
          車禍事故受害人生命安全、身體健康必要之公共政策
          ，且在責令汽車駕駛人善盡行車安全之社會責任，屬
          維持社會秩序及增進公共利益所必要，顯見上開道路
          交通管理處罰條例第62條第1項後段及第67條第1項等
          規定，並無任何抵觸憲法之情形，故原處分機關即交
          通部公路總局嘉義區監理所臺南監理站，就受處分人
          即異議人甲○○前述駕車肇事致人受傷而逃逸部分之
          違規行為，依法裁處吊銷異議人之駕駛執照，並終身
          不得考領駕駛執照等處分，經核尚屬合法適當，且亦
          應無違反「比例原則」等行政法基本原理、原則，或
          違反憲法保障人民之財產權及營業自由權之問題，均
          附此敘明。
四、綜上所述，受處分人即異議人甲○○有於上述時、地，駕駛
    小客車與被害人方飛龍所騎之機車發生擦撞，並致被害人受
    傷後逕行駕車逃逸之違規事實既可認定，則原處分機關即交
    通部公路總局嘉義區監理所臺南監理站據此並引用上開道路
    交通管理處罰條例第62條第1項後段及第67條第1項等規定，
    裁處異議人吊銷駕駛執照，並終身不得考領駕駛執照，於法
    即無不當。至異議人就本件裁決處分之異議內容，經核並無
    理由，故應予以駁回。
據上論斷，應依道路交通案件處理辦法第19條，裁定如主文。
中    華    民    國     94    年     6    月    3    日
                     交通法庭    法  官  陳志成
以上正本證明與原本無異。
如不服本裁定應於送達後5日內向本院提出抗告狀。
                                 書記官  黃瓊蘭
中    華    民    國     94    年     6    月    3    日
